【裁判字號】    98,訴,143
【裁判日期】    980317
【裁判案由】    毀棄損壞
【裁判全文】
臺灣彰化地方法院刑事判決               98年度訴字第143號
公  訴  人  臺灣彰化地方法院檢察署檢察官
被      告  丁○○
上列被告因毀棄損壞案件，經檢察官提起公訴（97年度偵字第40
01號），有刑事訴訟法第273 條之1 第1 項之情形，本院合議裁
定由受命法官獨任進行簡式審判程序，茲審理判決如下：
    主  文
丁○○毀壞他人建築物，處有期徒刑陸月，如易科罰金，以新台
幣壹仟元折算壹日。
    事  實
一、丁○○明知坐落彰化縣北斗鎮○○段745 地號土地係謝佳樺
    所有，而其上如附圖一編號A 所示之土竹造建築物為卯○○
    、丑○○、陳進松、子○○、巳○○○、辰○○○、己○○
    ○及寅○○等人所有，及其上如附圖一編號B 所示之土竹造
    建築物中央祠堂部分為巳○○○、辰○○○、己○○○、寅
    ○○、辛○○、壬○○、庚○○、戊○○○、丙○○○、甲
    ○○、乙○○、王啟州、丑○○、癸○○、卯○○、子○○
    、陳謝幸純、陳俊男、陳俊達、陳靜儀、陳進銘、陳進揚、
    謝陳麗雀、蕭子堅、蕭惠文、蕭惠玲、蕭惠娟、謝偉政、謝
    貞冠、洪陳麗霞、謝陳麗盆、古松珍、陳俞君、陳韋少、陳
    韋仁所有，廂房部分為卯○○、丑○○、陳進松、子○○、
    巳○○○、辰○○○、己○○○及寅○○等人所有，且其等
    與謝佳樺間就上開建築物所生之拆屋還地訴訟斯時尚由臺灣
    彰化地方法院以96年度訴字第661 號民事案件審理中，惟丁
    ○○因意欲向謝佳樺購買上開土地，竟基於毀損他人建築物
    之犯意，未經上開建築物所有權人之同意，而於民國（下同
    ）96年12月5 日下午2 時30分許，雇用不知情之吳榮華、許
    俊雄分別駕駛挖土機及回收車，拆除上開附圖一編號A 所示
    之土竹造建築物及附圖一編號B 所示之部分土竹造建築物（
    尚餘附圖二編號B 所示之土竹造建築物）。
二、案經卯○○、丑○○、陳進松、子○○訴由彰化縣警察局北
    斗分局報請臺灣彰化地方法院檢察署檢察官偵查起訴。
    理  由
一、按除被告所犯為死刑、無期徒刑、最輕本刑為3 年以上有期
    徒刑之罪或高等法院管轄第1 審案件者外，於前條第1 項程
    序進行中，被告先就被訴事實為有罪之陳述時，審判長得告
    知被告簡式審判程序之旨，並聽取當事人、代理人、辯護人
    及輔佐人之意見後，裁定進行簡式審判程序；除簡式審判程
    序及簡易程序案件外，第1 審應行合議審判，刑事訴訟法第
    273 條之1 第1 項、第284 條之1 分別定有明文。本件被告
    丁○○所涉係死刑、無期徒刑、最輕本刑為3 年以上有期徒
    刑之罪或高等法院管轄第1 審案件以外之罪，並於本院行準
    備程序時就被訴事實為有罪之陳述，本院合議庭依前揭規定
    ，經評議結果，裁定改由受命法官獨任行簡式審判程序。
二、上揭犯罪事實，業據被告丁○○於本院準備程序及審理時坦
    承不諱，核與證人即告訴人卯○○、丑○○及許俊雄於警詢
    中及證人吳榮華、古松珍、謝佳樺於警詢、偵訊中證述屬實
    ，且有地籍圖謄本、土地所有權狀、土地登記第二類謄本、
    彰化縣稅捐稽徵處房屋稅籍證明書、本院96年度訴字第661
    號民事案件96年8 月15日、97年3 月18日勘驗筆錄（及其附
    圖）、臺灣省建築師公會台建師彰鑑字第96104 號鑑定報告
    書（及其附件）、彰化縣北斗地政事務所95年4 月12日、97
    年5 月27日、98年1 月16日土地複丈成果圖、臺灣高等法院
    臺中分院97年度上易字第356 號民事案件98年1 月9 日勘驗
    筆錄（及其附圖）各1 份及現場照片26張在卷可稽。且上開
    如附圖一編號A 所示之土竹造建築物，有塌陷、傾斜之屋頂
    ，主要構造竹柱部分明顯挫曲變形，外牆破損塌陷，而如附
    圖一編號B 所示之土竹造建築物，主要構造竹柱部分明顯破
    損、挫曲變形，外牆破損剝落，且在原竹構造屋頂上方加蓋
    鋼浪板，有上開臺灣省建築師公會台建師彰鑑字第96104 號
    鑑定報告書及其附件之鑑定標的物拍攝位置平面示意圖及照
    片附卷可參，是上開附圖一編號A 、B 所示之建物，其雖結
    構危險，然主要結構、屋頂及外牆均尚存在，確屬建築物無
    訛。又被告丁○○雇用不知情之吳榮華、許俊雄駕駛挖土機
    及回收車拆除上開建築物後，本院民事庭復於96年度訴字第
    661 號民事案件中，在97年3 月18日至前揭現場履勘，上開
    附圖一編號A 之建築物已全數傾倒，現場堆置倒塌後之廢棄
    物，附圖一編號B 之建築物亦部分傾倒，僅留存右側部份，
    但出口亦被廢棄物堵住之情，亦經本院製有勘驗筆錄（及其
    附圖，即附圖二）與彰化縣北斗地政事務所97年5 月27 日
    複丈成果圖可考，本件事證明確，被告犯行洵堪認定。
三、核被告丁○○所為，係犯刑法第353 條第1 項之毀壞建築物
    罪。爰審酌被告丁○○並非系爭彰化縣北斗鎮○○段745 地
    號土地之所有權人，亦明知上開土地所有權人與系爭建築物
    之所有權人就拆屋還地訴訟尚有糾紛，竟為欲購買該筆土地
    之一己私利，逕自雇用不知情之吳榮華、許俊雄拆除上開建
    築物（如附圖一編號A 所示建物之全部及附圖一編號B 所示
    建物之一部）之犯罪動機，且其所拆除者係被害人之祖厝，
    迄今尚未與被害人達成和解，其犯罪手段實屬惡劣，惟本院
    考量其犯後坦承犯行，態度尚佳，且上開附圖一編號A 、B
    所示之建物其結構危險、經濟價值非高（參見臺灣省建築師
    公會台建師彰鑑字第96104 號鑑定報告書）等一切情狀，量
    處如主文所示之刑，並諭知易科罰金之折算標準。
據上論斷，應依刑事訴訟法第273 條之1 第1 項前段、第299 條
第1 項前段，刑法第353 條第1 項、第41條第1 項前段，判決如
主文。
本案經檢察官紀雅惠到庭執行職務。
中    華    民    國    98    年    3     月    17    日
                  刑事第九庭          法  官  黃齡玉
以上正本證明與原本無異。
如不服本判決應於收受判決後10日內向本院提出上訴書狀，並應
敘述具體理由；其未敘述上訴理由者，應於上訴期間屆滿後20日
內向本院補提理由書（均須按他造當事人之人數附繕本）「切勿
逕送上級法院」。
告訴人或被害人對於判決如有不服具備理由請求檢察官上訴者，
其上訴期間之計算係以檢察官收受判決正本之日期為準。
中    華    民    國    98    年    3     月    17    日
                                      書記官  林嘉賢
附錄本案論罪科刑法條全文：
中華民國刑法第353條
（毀壞建築物、礦坑、船艦罪）
毀壞他人建築物、礦坑、船艦或致令不堪用者，處 6 月以上 5
年以下有期徒刑。
因而致人於死者，處無期徒刑或 7 年以上有期徒刑，致重傷者，
處 3 年以上 10 年以下有期徒刑。
第 1 項之未遂犯罰之。


司法院資訊處製作；財團法人民間司法改革基金會備份。
